【裁判字號】    91,易,1858
【裁判日期】    920102
【裁判案由】    偽造文書等
【裁判全文】
臺灣桃園地方法院刑事判決                        九十一年度易字第一八五八號
    公  訴  人  臺灣桃園地方法院檢察署檢察官
    被      告  甲○○  男  二.
右列被告因偽造文書等案件，經檢察官聲請簡易判決處刑（九十年度偵字第八○四○
號），本院認不宜以簡易判決處刑，改依通常程序審理，判決如左：
    主  文
甲○○竊盜，處拘役貳拾日，如易科罰金，以參佰元折算壹日。
    事  實
一、甲○○於民國九十年五月七日某時許，乘坐丙○○（未到案，俟到案另行審結）
    之自用小客車時，竟意圖為自己不法之所有，在該自用小客車上以徒手竊取丙○○前於九十年三月間，在桃園縣中壢市○○○路百視達店門口附近，明知乙○○
    身分證及健保卡各一張均係他人所遺失之物，仍加以撿拾侵占入己之身分證一張
    得手後，於同年月九日二十一時許，在桃園縣桃園市○○○街二號三樓Ｄ室，將
    其不知情之女友溫婷芳之照片貼上前開身分證而加以變造之，旋經警於九十年五
    月九日二十二時許，在桃園縣桃園市○○○街二號三樓Ｄ室查獲，並扣得前開經
    變造之身分證一張。
    理  由
一、訊據被告甲○○迭於警訊、偵查及本院審理時坦承有於右揭時、地，將其不知情
    之女友溫婷芳之相片貼上前開身分證而加以變造之事實不諱（見偵卷第十七頁背
    面、第十八頁正面、第三十四頁、第四十一頁背面、第四十二頁正面、本院九十
    一年十二月十二日訊問筆錄、同年月十九日審判筆錄），惟另辯稱其係於右揭所
    指時、地，在被告丙○○之車上撿到前開身分證等語。經查，被告丙○○業於偵
    查時指陳係警察搜到上開變造之身分證時，伊始知悉該張身分證已為被告甲○○
    撿去等語（見偵卷第四十七頁背面），則被告甲○○係於被告丙○○不知情下，
    在被告丙○○之車上將上開身分證取去乙節，足堪認定，而上開身分證當時既係
    在被告丙○○之車上，則尚屬被告丙○○持有當中，被告甲○○將該身分證取去
    而置於自己持有之狀態，自屬竊盜行為，應無疑義。此外，被告丙○○於警訊及
    偵查時亦另指稱上開身分證係被告甲○○所變造者等語（見偵卷第十二頁背面、
    第三十八頁正面）；證人溫婷芳亦於警訊時證稱上開身分證上變造之相片確係其
    本人之相片無誤（見偵卷第二十二頁正面）；另證人乙○○於警訊時亦有證述其
    遺失上揭證件之情節在卷（見偵卷第二十四頁背面）。又有上開換貼溫婷芳相片
    之變造身分證一張扣案可資佐證（見偵卷第二十六頁）。是本件事證已臻明確，
    被告前揭犯行堪以認定，應予依法論科。
二、按動產竊盜罪之成立，必以他人所有之財物移轉於自己所持為其要件之一，最高
    法院十八年上字第一七七號、十九年上字第一六七三號著有判例可稽。是核被告
    右揭在被告丙○○車上，將乙○○所有而為被告丙○○所持有當中之上開身分證
    一張，移轉於其自己所持有之所為，係犯刑法第三百二十條第一項之普通竊盜罪
    。另核被告將上開身分證換貼其不知情之女友溫婷芳相片之所為，則係犯刑法第
    二百十二條之變造特種文書罪。又被告甲○○所犯上開二罪間，有方法結果之牽
    連關係，應依刑法第五十五條之規定，從一重之普通竊盜罪論處。公訴意旨雖漏
    未起訴被告甲○○上開竊盜罪嫌之部分，惟被告甲○○該部分之犯行與已起訴之
    變造特種文書犯行間，既有上述牽連犯之裁判上一罪關係，本院自得併予裁判。
    爰審酌被告之素行、犯罪動機、目的、手段、犯罪所生之損害等一切情狀，量處
    如主文所示之刑，並諭知易科罰金之折算標準。至「乙○○」名義之身分證屬乙○○所有，而其上被告甲○○用以變造之溫婷芳相片一張則係溫婷芳所有，業據
    證人溫婷芳陳述在卷（見偵卷第四十二頁），是上開物品既均非被告甲○○所有
    ，又不屬違禁物，爰均不予宣告沒收，附此敘明。
三、公訴意旨另以：被告甲○○於右揭時、地乘坐被告丙○○之自用小客車時，竟意
    圖為自己不法之所有，在該自用小客車上侵占乙○○所遺失而為丙○○侵占取得
    之上開身分證一張，因認被告甲○○涉犯刑法第三百三十七條侵占遺失物罪嫌等
    語。然查，上開身分證既係在被告丙○○之車上，顯然仍屬被告丙○○所持有當
    中，自非遺失物，前已認定，是被告甲○○此部分之犯行即與刑法侵占遺失物之
    要件不合，惟公訴意旨認被告甲○○此部分之犯行與前揭論罪科刑之變造特種文
    書罪間有方法結果之牽連犯關係，屬裁判上一罪，爰不另為無罪之諭知，亦此敘
    明。
據上論斷，應依刑事訴訟法第四百五十二條、第二百九十九條第一項前段，刑法第三
百二十條第一項、第二百十二條、第五十五條、第四十一條第一項前段，罰金罰鍰提
高標準條例第一條前段、第二條，判決如主文。
本案經檢察官崔秉君到庭執行職務。
中      華      民      國      九十二      年    一    月      二      日
                                  臺灣桃園地方法院刑事第二庭
                                      法  官   張  震  武
右正本證明與原本無異。
如不服本判決，應於判決送達後十日內向本院提出上訴狀( 應附繕本 )，上訴於
臺灣高等法院。
                                      書記官   賴  玉  真
中        華        民        國   九十二   年   一   月    六    日
附論罪科刑法條：
中華民國刑法第三百二十條
 (普通竊盜罪、竊佔罪)
意圖為自己或第三人不法之所有，而竊取他人之動產者，為竊盜罪，處五
年以下有期徒刑、拘役或五百元以下罰金。
中華民國刑法第二百一十二條
 (偽造變造特種文書罪)
偽造、變造護照、旅券、免許證、特許證及關於品行、能力服務或其他相
類之證書、介紹書，足以生損害於公眾或他人者，處一年以下有期徒刑、
拘役或三百元以下罰金。
罰金罰鍰提高標準條例第一條
 (罰金罰鍰之提高及其倍數)
依法律應處罰金、罰鍰者，就其原定數額得提高為二倍至十倍。但法律已
依一定比率規定罰金或罰鍰之數額或倍數者，依其規定。
罰金罰鍰提高標準條例第二條
依刑法第四十一條易科罰金或第四十二條第二項易服勞役者，均就其原定
數額提高為一百倍折算一日；法律所定罰金數額未依本條例提高倍數，或
其處罰法條無罰金刑之規定者，亦同。


司法院資訊處製作；財團法人民間司法改革基金會備份。
